臺灣高等法院民事裁定
109年度抗字第753號
抗  告  人  胡梁文瑤


上列抗告人與相對人徐世豪間許可訴訟繫屬事實登記事件，抗告
人對於中華民國109年5月5日臺灣臺北地方法院109年度訴聲字第
15號裁定提起抗告，本院裁定如下： 
    主  文
抗告駁回。
抗告訴訟費用由抗告人負擔。
    理  由
一、聲請及抗告意旨略以：伊為協助相對人徐世豪取得貸款，將
    所有如附表所示房地（下稱系爭房地），借名登記為相對人
    所有。伊仍自行管理使用該房地，為真正所有人，茲已終止
    兩造之借名登記契約，並依民法第767條第1項前段等規定，
    訴請相對人返還系爭房地，爰依民事訴訟法第254條第5項規
    定，聲請裁定准就系爭房地為訴訟繫屬事實之登記。原裁定
    逕謂伊不得主張民法第767條規定之物上請求權，據以駁回
    伊之聲請，有所違誤，應予廢棄，改裁定准許等語。
二、訴訟標的基於物權關係，且其權利或標的物之取得、設定、
    喪失或變更，依法應登記者，於事實審言詞辯論終結前，原
    告得聲請受訴法院以裁定許可為訴訟繫屬事實之登記；前項
    聲請，應釋明本案請求，民事訴訟法第254條第5項、第6項
    前段，分別定有明文。尋繹其立法意旨，乃因訴訟繫屬事實
    之登記，固可避免信賴物權登記而善意取得，及確定判決效
    力所及之第三人遭受不測之損害，並減輕原告將來證明訴訟
    標的權利或標的物取得人為惡意之訟累。惟為免過度影響被
    告及第三人之權益，暨防止原告濫行聲請，故規定原告得聲
    請發給已起訴證明者，以其訴訟標的基於物權關係，且其權
    利或標的物之取得、設定、喪失或變更，依法應登記，且其
    本案請求非顯無理由者為限。
三、經查，抗告人先位之訴主張其與相對人間，就系爭房地成立
    借名登記契約，其為系爭房地真正所有人，已終止借名登記
    關係，依民法第179條、第541條第2項、第767條第1項前段
    規定，求為命相對人移轉系爭房地所有權予自己之判決；備
    位之訴主張如認兩造未成立借名登記契約，則兩造間亦成立
    買賣契約，其得請求相對人給付買賣價金，爰求為命相對人
    給付新臺幣1556萬9347元本息之判決（見原審重訴字影印卷
    第7至17頁）。核其訴訟標的，先位之訴基於民法第179條、
    第541條第2項部分，及備位之訴本於買賣關係所為請求，係
    以債權請求權為依據，非以得、喪、變更須經登記之物權為
    訴訟標的，不符合上開規定許可為訴訟繫屬事實登記之要件
    甚明。至其先位之訴固另以民法第767條第1項前段所定之物
    上請求權為訴訟標的，並主張其為系爭房地所有人云云。惟
    其先位聲明既請求相對人將系爭房地所有權移轉予自己，顯
    係以該房地所有權現歸屬相對人為前提，此與其主張系爭房
    地為自己所有乙節，顯有齟齬，足見其本於該物上請求權之
    訴訟標的請求為先位聲明之給付，顯無理由。則其據此聲請
    裁定許可訴訟繫屬事實之登記，亦與前揭規定限於本案請求
    非顯無理由之要件不符。
四、從而，抗告人請求裁定許可訴訟繫屬事實之登記，不應准許
    。原裁定駁回抗告人之聲請，並無不合。抗告意旨指摘原裁
    定不當，聲明廢棄，為無理由，應駁回其抗告。
五、據上論結，本件抗告為無理由，爰裁定如主文。
中　　華　　民　　國　　109 　年　　7 　　月　　31　　日
                    民事第十六庭 
                        審判長法  官  朱耀平
                              法  官  邱育佩
                              法  官  黃明發
正本係照原本作成。
不得再抗告。
中　　華　　民　　國　　109 　年　　8 　　月　　3 　　日

　　　　　　　　　　　　    　書記官  陳欣怡
附表：
編號 不動產標示 登記所有權人 面積 權利範圍 1 臺北市○○區○○段0○段0000地號 徐世豪 1239㎡ 86/10000 2 同上小段3591建號（建物門牌：光復南路547號4樓之8） 徐世豪 總面積65.08㎡ 附屬建物：陽台7.77㎡雨遮0.35㎡ (含共有部分同小段3636建號1607.34㎡權利範圍115/10000) 全部